臺灣臺中地方法院刑事判決　　　　　　　　　　　　　九十三年度訴字第二九四號
　　公　訴　人　臺灣臺中地方法院檢察署檢察官
　　被　　　告　甲○○
右列被告因偽造文書案件，經檢察官提起公訴（九十二年度偵字第五二一二號），本
院判決如左：
    主  文
甲○○被訴偽造文書部分無罪。
其餘被訴部分公訴不受理。
    理  由
壹、無罪部分：
一、公訴意旨略以：被告甲○○於民國八十九年十月五日起，以召組民間互助會為由
    ，邀約告訴人乙○○入會，每會會款新臺幣（下同）二萬元，會員共計十三人，
    會期自八十九年十月五日起，至九十年十二月五日止。詎被告竟基於行使偽造私
    文書之犯意，自第四會起，未經告訴人之同意，即擅自以告訴人名義，偽造其參
    與競標之標單，載明標息四千元，並持以行使競標而得標，足以生損害於告訴人
    ，因認被告涉犯刑法第二百十六條行使第二百十條之偽造私文書罪嫌。
二、公訴意旨認被告甲○○涉犯刑法第二百十六條行使第二百十條之偽造私文書罪嫌
    ，係以被告自白偽造冒用告訴人乙○○名義，偽造載明標息四千元之標單，並持
    以行使競標而得標等情，核與告訴人陳述情節相符。此外，並有互助會單一紙附
    卷可稽為其論據。訊據被告固坦承冒用告訴人名義標取互助會，惟堅詞否認有為
    右揭行使偽造私文書的犯行，辯稱：伊係以電話向各會員告知由告訴人標取會款
    ，並未實際製作任何標單競標等語。
三、按犯罪事實應依證據認定之，無證據不得認定犯罪事實；不能證明被告犯罪者，
    應諭知無罪之判決，刑事訴訟法第一百五十四條第二項、第三百零一條第一項分
    別定有明文。次按認定不利於被告之事實，須依積極證據，苟積極證據不足為不
    利於被告事實之認定時，即應為有利於被告之認定，更不必有何有利之證據；事
    實之認定，應憑證據，如未能發現相當證據，或證據不足以證明，自不能以推測
    或擬制之方法，以為裁判基礎（最高法院三十年上字第八一六號、四十年臺上字
    第八六號判例參照）。經查，被告甲○○於警詢及檢察官時均未自白有冒用告訴
    人乙○○名義，偽造載明標息四千元之標單，並持以行使參與競標等情節，其於
    本院審理時辯稱係以電話向各會員告知由告訴人標取會款之情節，核與告訴人於
    本院審理時陳稱其皆係以電話與被告聯絡競標事宜等語相符，堪認被告確係以電
    話與各會員聯絡標會事宜，並無由各會員實際製作標單參與競標之情形。此外，
    本院復查無其他積極證據足資證明被告有何公訴人所指之行使偽造私文書的犯行
    自不得以推測或擬制之方法，為被告不利之認定，此部分核屬不能證明被告犯罪
    ，應諭知被告無罪之判決。
貳、公訴不受理部分：
一、公訴意旨略以：被告甲○○明知自己經濟拮据已無支付能力，竟意圖為自己不法
    之所有，於八十九年十月五日起，以召組民間互助會為由，邀約告訴人乙○○入
    會，每會會款二萬元，會員十三人，會期自八十九年十五日起，至九十年十二月
    五日止。並自第四會起，未經告訴人之同意，擅自以告訴人名義，偽造其參與標
    會之標單，以月息四千元得標，足以生損害於告訴人（被訴行使偽造私文書部分
    ，業經本院諭知無罪之判決）。事畢猶對告訴人隱瞞真相，佯稱需按月收取活會
    會款，致告訴人陷於錯誤，誤以為被告確有意召組互助會，且確實進行互助會，
    而加入互助會，並按時交付活會會款共計二十萬元，因認被告涉犯刑法第三百三
    十九條第一項之詐欺取財罪嫌。
二、按告訴乃論之罪，告訴人於第一審辯論終結前，得撤回其告訴。又告訴乃論之罪
    ，其告訴經撤回者，應諭知不受理之判決，刑事訴訟法第二百三十八條第一項、
    第三百零三條第三款，分別定有明文。
三、經查，告訴人乙○○告訴被告甲○○詐欺取財案件，公訴意旨認被告係涉犯刑法
    第三百三十九條第一項之詐欺取財罪嫌。然告訴人與被告係嬸姪關係，為三親等
    的旁系姻親，有告訴人及被告提出之戶籍資料在卷足憑，依刑法第三百四十三條
    準用同法第三百二十四條第二項之規定，須告訴乃論。茲據告訴人當庭及具狀撤
    回其告訴，揆諸上開說明，自諭知不受理之判決。
據上論斷，應依刑事訴訟法第三百零一條第一項、第三百零三條第三款，判決如主文
。
中      華      民      國    九十三    年      五      月      七      日
                                  臺灣臺中地方法院刑事第三庭
                                      審判長法  官  劉 錫 賢
                                            法  官  黃 裕 仁
                                            法  官  陳 得 利
右正本證明與原本無異。
如不服本判決，應於送達後十日內向本院提出上訴狀（須附繕本），上訴於臺灣高等
法院臺中分院。
                                            書記官
中      華      民      國    九十三    年      五      月      七      日
